臺灣高等法院刑事判決　　　　　　　 94年度交上易字第203號
上　訴　人
即　被　告　丙○○原名楊明君.
上列上訴人因過失傷害案件，不服臺灣臺北地方法院92年度交易
字第595號，中華民國94年7月8日第一審判決（起訴案號：臺灣
臺北地方法院檢察署92年度偵字第13331號），提起上訴，本院
判決如下：
    主  文
原判決撤銷。
丙○○因過失傷害人，累犯，處有期徒刑貳月，如易科罰金以
佰元折算壹日。
    事  實
一、丙○○（原名楊明君）曾有竊盜、違反藥事法、於八十六年
    五月二十日因偽造有價證券案件，經台灣桃園地方法院判處
    有期徒刑三年四月，並於八十八年三月四日確定，於八十八
    年八月十三日送監執行，於九十年五月十日因縮短刑期假釋
    出監，縮刑期滿日期為九十一年十月六日，假釋期滿假釋未
    經撤銷，以已執行論，仍不知悔改。於九十二年一月一日下
    午二時四十六分許，駕駛車牌號碼LQ-8865號自用小客車，
    沿台北市○○路第一車道由東往西行駛，於行近台北市○○
    路三○巷與市○○道○○道路匝道有紅綠燈行車管誌號誌交
    岔路口準備上市○○道○○道路時，本應注意車輛行駛至交
    岔路口時，應遵守燈光號誌之指示，車輛面對圓形紅燈時禁
    止通行，不得超越停止線或進入路口，依當時情形為天候陰
    ，有日間自然光線、路面狀況係乾燥、無缺陷、無障礙物且
    視距良好，並無不能注意之情形，竟疏於注意當時其行向號
    誌為紅燈，猶貿然繼續以時速四十公里之車速前駛而闖越紅
    燈驅車駛入交岔路口，適有未考領有輕型機車駕駛執照之甲○○騎駛車牌號碼DSQ-791號輕型機車沿永吉路三○巷由南
    往北駛至，並於其車道行向之號誌為綠燈時前駛通過岔路口
    ，迨丙○○發現雖立即煞車並向右閃，仍閃煞不及，其所駕
    駛之LQ-8865號自用小客車左前門處仍與甲○○所騎之
    DSQ-791號輕型機車車頭發生碰撞，且向右滑衝至市○○道
    ○○道橋墩始停止，致甲○○因此碰撞而倒地，並因此受有
    右肩肩骨鎖關節脫位、右肩胛骨骨折、左臉、雙側膝蓋擦傷
    、挫傷等傷害。車禍發生後，台北市政府警察局信義分局交
    通分隊警員據報趕赴現場處理時，丙○○在現場向警員坦認
    所駕駛之自用小客車與甲○○騎駛之輕型機車發生碰撞，自
    首肇事並接受裁判。
二、案經甲○○訴由台北市政府警察局信義分局移送台灣臺北地
    方法院檢察署檢察官偵查後起訴。
    理  由
壹、證據能力方面：
    按被告以外之人於審判外之言詞或書面陳述，除法律有規定
    者外，不得作為證據，刑事訴訟法第一百五十九條第一項定
    有明文，此即學理上所稱「傳聞證據排除法則」。又被告以
    外之人於審判中滯留國外或所在不明而無法傳喚或傳喚不到
    者。，其於檢察事務官、司法警察官或司法警察調查中所為
    之陳述，經證明具有可信之特別情況，且為證明犯罪事實之
    存否所必要者，得為證據，此據同法第一百五十九條之三第
    三款規定甚明。本件證人乙○○於九十二年一月一日在台北
    市政府警察局信義分局交通分隊接受詢問而製作之交通事故
    談話紀綠表之陳述，為被告以外之人於審判外之陳述，屬於
    傳聞證據，雖證人於原審及本院審理時屢經依址合法傳拘均
    因所在不明而傳拘不到，本院審酌該陳述作成時之情況，核
    無違法取證及證明力明顯過低之瑕疵，且其陳述與本件告訴
    人甲○○之指訴相符，其陳述具有可信之特別情況，且為證
    明犯罪事實之存否所必要，認為以之作為證據為適當，故依
    諸上開規定及說明，證人乙○○於前揭交通事故談話紀綠表
    之陳述，屬於傳聞之例外，具有證據能力而得為證據，合先
    敘明。
貳、實體方面：
一、被告丙○○於右揭時、地駕駛車號LQ-8865號自用小客車沿
    台北市○○路第一車道由東往西行駛至永吉路三○巷與市○○道○○道匝道之交岔路口，與自左沿永吉路三○巷口由南
    至北駛至之告訴人即被害人甲○○騎駛之DSQ-791號輕型機
    車發生碰撞之事實，迭據被告於事故發生時警員詢問、檢察
    官偵查及原審、本院審理時供承不諱。而告訴人甲○○因本
    件車禍受有前述如事實欄所載之傷害，業據其提出國軍松山
    醫院附設民眾診療服務處診證明書、急診病歷（九十二年度
    偵字第一三三三一號卷第13-15頁）附卷可參（參見同前偵
    查卷宗第六頁反面）。此外，復有臺北市政府警察局交通警
    察大隊信義分隊製作之道路交通事故現場圖、道路交通事故
    調查報告表（一）及（二）、道路交通事故補充資料表、交
    通事故分析研判表、交通事故談話記錄表、自首調查報告表
    、現場及車損照片十幀（九十二年度偵字第一三三三一號卷
    第34、31、32、26 、25、27、28、20-24頁）在卷可稽。
二、關於被告於前揭時、地駕車行經永吉路與市○○道○○道路
    之交岔路口時如何闖紅燈而肇事等情，業據告訴人甲○○指
    述：「…我當時在永吉路三○巷口南往北停等紅燈，當時我
    的時向變綠燈以後，我就由南向北行駛，行經肇事地點，我
    右方突然衝出一輛自小客車LQ-8865（由東往西的方向），
    我剎車不及，我前車頭撞及自小客左側車身而肇事…」（九
    十二年一月一日交通事故談話紀錄表）、「…我從永吉路三
    ○巷要過市○○道○○路…我知是紅色不可以走，我看到綠
    色時才走…是他（指被告）直走上市○○道，撞到我，撞到
    何處我不知道…」（九十二年六月二十五日偵查筆錄）、「
    …我停紅燈，看見綠燈我就走了…」（九十三年十二月十日
    原審審理）等詞綦詳，經核與證人乙○○於九十二年一月一
    日交通事故談話紀錄表所述：「…我騎腳踏車由永吉路三○
    巷南向北方向與DSQ-791號輕機同行至肇事路口停等紅燈，
    等永吉路三○巷南北向亮綠燈（全綠）後，我同事所騎乘機
    車先行至路口中間，我也跟在後方往北直行，突然我看到右
    方有一部LQ-8865自小客由永吉路東向西內側第一車道快速
    闖紅燈欲上橋，該車左側車身撞上我朋友機車左前車頭後，
    自小客車向右側撞上市○○道○道橋墩…」等情形相符。
三、被告雖辯稱伊確實沒有闖紅燈，伊有駕照，伊是依照交通規
    則開車，交通規伊看得懂，告訴人沒有駕照，不懂交通規則
    ，她如何說伊闖紅燈云云。且歷次以「…我當時駕車沿永吉
    路東向西方向行駛，走在第一快車道，準備上市○○道○○
    道路，我的時向號誌是綠燈…我的左邊（永吉路三○巷口）
    突然有一輛輕機DSQ-79 1由南往北衝出來撞我嚇一跳，我就
    向右撞到橋墩，而輕機撞到我的左側車身肇事…」等語（九
    十二年一月一日交通事故談話紀錄表）、「…正要上市○○
    道，突然左前車門遭撞及，於是停車下車查看，始得知遭騎
    乘DSQ-791號輕機車…撞及…我的行駛方向為綠燈，均無闖
    紅燈及超速…」等語（九十二年二月二十八日警詢）、「…
    我看燈了，是綠燈，我跟著前車走，我是前後台，他到我駕
    駛座車門，我是被碰撞後才緊急踩煞車，發現他躺在旁邊…
    」等語（九十二年六月二十五日偵查）、「…我只有看我的
    紅綠燈而已，我不知道他（指告訴人）有無闖紅燈，他沒有
    執照看不懂紅綠燈，但我沒有闖紅燈，是他撞到我…」等語
    （原審九十三年三月二十三日準備程序）、「…是告訴人撞
    到我的…我沒有闖紅燈，他撞到我，我就馬上停下來…告訴
    人撞到我車子的側門，告訴人很用力撞過來，我沒有搶燈號
    ，告訴人說他看不懂號誌，我是看到綠燈才走的…」等語（
    九十三年十二月十日原審審理筆錄）、「…我沒有闖紅燈…
    她（告訴人甲○○）紅綠燈都看不清楚，怎麼說我闖紅燈…
    」（九十四年六月二十四日原審審理筆錄）等語置辯。然而
    依據道路交通事故現場圖及現場照片所示，被告駕駛之LQ-
    8865號自用小客車停在市○○道○○道路之右側橋墩起點處
    ，該小客車之左前車門、左前輪上方及右前車頭有凹損，而
    右煞車痕起於永吉路與上下市○○道○○道路交岔路口之稍
    微越過中心處向右延伸至高架道路右側橋墩起點，長八．一
    公尺，左煞車痕起於永吉路與上下市○○道○○道路交岔路
    口之近中心處（在右煞車痕之左後方，尚未超越中心處），
    向右延伸至高架道路右側橋墩起點，長一二．七公尺，告訴
    人騎駛之DSQ-791號輕型機車刮地痕起點則係由交岔路口之
    中心處向西南延伸至下高架道路匝道之車道上之機車倒地處
    ，長五．四公尺，由此可知被告駕駛LQ-8865號自用小客車
    一駛至路口其車左前側及左前輪上方即與告訴人騎乘之輕機
    車車頭發生碰撞，由於永吉路路幅寬敞，由西往東之車道寬
    一一公尺，由東往西之車道寬一○．八公尺，有道路交通事
    故現場圖可稽，又據證人孫樹春（本案車禍報案人）於九十
    三年八月十一日原審九十三年八月十一日審理時證稱：「…
    那邊本來就會塞…」等語，可見車禍發生現場於車禍發生當
    時車流量仍大，顯然告訴人騎乘輕機車欲闖紅燈穿越路口甚
    為不易，此外，由被告所駕駛之LQ-8865號自用小客車與告
    訴人騎駛之機車發生碰撞後之凹損輕微亦可知告訴人當時之
    車速不快，此亦與一般闖紅燈之駕駛會加速通過之情形有違
    ，稽此益徵告訴人前揭指述：「…我停紅燈，看見綠燈我就
    走了…」之詞為真實。被告雖辯稱伊有駕照，伊是依照交通
    規則開車，交通規則伊看得懂，告訴人沒有駕照，不懂交通
    規則云云。然查凡人駕車行駛於道路上，是否遵守交通規則
    以及有無闖越紅燈，此與有無取得駕駛執照並無必然關係，
    否則凡取得駕照者均可辯稱其有駕照會遵守交通規則不可能
    闖紅燈置辯而免除過失責任，被告上開辯解並不足採。
四、按汽車行駛至交岔路口時，應遵守燈光號誌之指示，而車輛
    面對圓形紅燈時禁止通行，不得超越停止線或進入路口，道
    路交通安全規則第一百零二條第一項第一款及道路交通標誌
    標線號誌設置規則第二百零六條第五款（一）分別定有明文
    。本件被告考領有普通小型車駕駛執照，此已據被告陳明在
    卷，並有駕駛執照影本一紙（九十二年度偵字第一三三三一
    號卷第18頁）可稽，對於上開交通安全規則自應知悉，且其
    駕車自應遵守上開規定，而依當時情形為天候陰，有日間自
    然光線、路面狀況係乾燥、無缺陷、無障礙物且視距良好，
    此有道路交通事故調查報告表（一）各欄項目明細在卷可稽
    ，顯無不能注意之情事，而被告駕車通過上開岔路口時未遵
    守燈光號誌之指示，於車行向之號誌為紅燈時不停止，猶繼
    續駕車前行通過，以致與於逢綠燈自永吉路三○巷口由南往
    北駛至之告訴人騎駛之機車發生碰撞，因而致告訴人受傷，
    被告具有過失甚明。而本件車禍經送台北市車輛行車事故鑑
    定委員會鑑定結果，亦認定「一、丙○○駕駛LQ-8865號自
    用小客車：違反號誌管制。二、甲○○騎乘DSQ-791號輕型
    機車：無照駕駛。」，有台北市車輛行車事故鑑定委員會九
    十二年八月七日北鑑審字第○九二三○二二五九○號函送之
    行車事鑑定意見書可稽。
  綜上所述，本件被告駕車不慎肇事之過失責任已明，且被告之
  過失行為與告訴人之受傷間，具有相當因果關係甚明。從而，
  本件事證明確，被告過失傷害犯行洵堪認定，應予依法論科。
五、核被告所為，係犯刑法第二百八十四條第一項前段過失傷害
    罪。被告有如犯罪事實所載之犯罪科刑及執行前科，其中偽
    造有價證券案件經判處有期徒刑三年四月，於九十一年十月
    六日執行完畢，有台灣台北地方法院檢察署刑案資料查註紀
    錄表及本院被告全國前案紀錄表可佐，被告於五年之內再犯
    本件有期徒刑以上之罪，為累犯，應依刑法第四十七條規定
    加重其刑。又本件依卷附臺北市政府警察局信義分局交通分
    隊自首調查表(三)係記載「報案人或勤務中心轉來資料未報明
    肇事人姓名，警員前往現場處理時，肇事人在場，並當場承
    認為肇事人」等語。雖然被告於談話紀錄表、警詢、偵查及
    原審、本院審理時始終否認有何過失，辯稱其未違規闖紅燈
    ，係告訴人騎機車闖紅燈撞上其自用小客車而倒地受傷等語
    。然查於犯罪未被發覺前，向該管公務員告知其犯罪，而不
    逃避接受裁判者，即與刑法第六十二條規定自首之條件相符
    。至於自首後對其犯罪事實有所主張或辯解，係被告辯護權
    之行使，不能據此一端即謂被告無接受裁判之意（參照最高
    法院八十四年度台上字第八二九號判決），且行為是否構成
    犯罪之要件，應由法院加以認定，非憑行為人主觀認定或承
    認與否而確定。本件被告既在肇事後，在犯罪被發覺前，警
    員前往現場處理時，當場向警員承認為肇事人。而不逃避接
    受裁判，自合於自首之要件，雖其表示未闖紅燈，並無過失
    等語，然依上開判決意旨，不過為其辯護權之行使，無礙於
    自首之成立。自應依刑法第六十二條前段之規定減輕其刑，
    並先加後減之。
六、原審認被告罪證明確，予以論罪科刑，固非無見，惟查被告
    肇事後，在犯罪被發覺前，警員前往現場處理時，當場向警
    員承認為肇事人。而不逃避接受裁判，自合於自首之要件，
    雖其表示未闖紅燈，並無過失，不過為其辯護權之行使，無
    礙於自首之成立，應依法減輕其刑，原判決認被告並不成立
    自首，而未依自首之例減輕其刑，容有未當。被告提起上訴
    ，其猶執陳詞辯稱並未闖紅燈，否認有何過失云云，其上訴
    固無理由，惟因原判決既有可議，爰由本院撤銷改判，並審
    酌被告因一時貪便求快，違反駕駛人應遵守燈光號誌指示之
    注意義務，有嚴重疏失，應負完全過失責任之程度、肇事迄
    今猶未賠償告訴人所受損害，及告訴人傷勢為右肩肩鎖關節
    脫位、右肩胛骨骨折、左臉、雙側膝蓋擦傷、挫傷等傷害及
    猶矢口否認過失之犯後態度等一切情狀，量處有期徒刑二月
    ，並諭知如易科罰金之折算標準，以資懲儆。
七、據上論斷，應依刑事訴訟法第369條第1 項前段、第364條、
    第299條第1項前段，刑法第284條第1項前段、第47條，第62
    條前段、第41第1項前段，罰金罰鍰提高標準條例第1條前段
    、第2條，判決如主文。
本案經檢察官劉靜婉到庭執行職務。
中　　華　　民　　國　　94　　年　　10　　月　　6 　　日
　　　　　　　　　  交通法庭審判長法　官  陳正雄
  　　　　　　　　　　　　　　　  法　官  許宗和
  　　　　　　　　　　　　　　　  法　官  許錦印
以上正本證明與原本無異。
不得上訴。
                                  書記官  楊妙恩
中　　華　　民　　國　　94　　年　　10　　月　　12　　日
附錄本案論罪科刑法條全文：
中華民國刑法第二百八十四條：
(過失傷害罪)
因過失傷害人者，處六月以下有期徒刑、拘役或五百元以下罰金
，致重傷者，處一年以下有期徒刑、拘役或五百元以下罰金。
從事業務之人，因業務上之過失傷害人者，處一年以下有期徒刑
、拘役或一千元以下罰金，致重傷者，處三年以下有期徒刑、拘
役或二千元以下罰金。
